臺灣高雄地方法院刑事判決　　　　　　　95年度易字第1377號
公　訴　人　臺灣高雄地方法院檢察署檢察官
被　　　告　乙○○
選任辯護人　何曜男律師
被　　　告　丙○○
　　　　　　甲○○
上列被告等因賭博案件，經檢察官提起公訴（台灣高雄地方法院
檢察署95年度偵字第13491 號），本院判決如下：
    主  文
乙○○、丙○○共同犯圖利聚眾賭博罪，乙○○處有期徒刑肆月
，丙○○處有期徒刑月，如易科罰金，均以銀元佰元即新臺
幣玖佰元折算壹日。丙○○緩刑貳年。扣案之電子遊戲機貳拾壹
台（含IC版拾塊）、圍裙壹件、電玩計分表壹張、機台內之代
幣共壹萬零伍佰壹拾枚、賭金共新臺幣壹仟伍佰元，均沒收之。
甲○○犯賭博罪，處罰金新臺幣貳萬元，如易服勞役，以新臺幣
壹仟元折算壹日。
    事實及理由
一、本案被告乙○○、丙○○、甲○○所犯係法定刑為死刑、無
    期徒刑、最輕本刑為3 年以上有期徒刑以外之罪，被告於本
    院準備程序進行中就被訴事實為有罪之陳述，經受命法官告
    知簡式審判程序之要旨並聽取公訴人與被告之意見，均同意
    適用簡式審判程序後，本院亦認無不得或不宜改依簡式審判
    程序進行之處，爰依刑事訴訟法第273 條之1 第1 項、第
    284 條之1 規定，由本院合議庭裁定本件由受命法官獨任進
    行簡式審判程序，合先敘明。
二、本案被告乙○○、丙○○、甲○○之犯罪事實及證據，均引
    用檢察官起訴書之記載（如附件），並補充犯罪事實欄一、
    第4 行：「乙○○與林金鈴（經本院另以95年度易字第1766
    號判處有期徒刑5 月）至遲自民國94年5 月間某日起，即共
    同基於以渠二人共同經營之『大八電子遊藝場』（址設高雄
    縣仁武鄉○○路212 號）為賭博場所，供給並聚集來店賭客
    以店內電子遊戲機為賭具互相對賭以營利之犯意聯絡」。補
    充證據：「被告乙○○、丙○○、甲○○於本院審判中之自
    白」。
三、被告乙○○、丙○○、甲○○三人行為後，94年1 月7 日修
    正，同年2 月2 日公布之刑法，已於95年7 月1 日施行，本
    件所涉修正前後法律比較及適用之情形，詳如附表所示。經
    整體比較結果，適用修正後刑法對被告未必有利，依刑法第
    2 條第1 項前段，本案應適用修正前刑法處斷。關於被告甲○○所處罪刑（詳下述）之易服勞役折算標準，依據舊罰金
    罰鍰提高標準條例第2 條前段之規定，就其原定數額提高為
    100 倍折算1 日，即應以銀元300 元折算1 日，復依現行法
    規所定貨幣單位折算新臺幣條例第2 條之規定，經折算為新
    臺幣後，為新台幣900 元折算1 日，而依修正後刑法第42條
    第3 項前段規定：「易服勞役以新台幣1 千元、2 千元或3
    千元折算1 日。」，經比較修正前後之易服勞役折算標準，
    以新法之規定，較有利於被告甲○○，是就被告甲○○之易
    服勞役折算標準，應適用現行刑法第42條第3 項前段處斷。
四、論罪科刑：
  (一)核被告乙○○、丙○○所為，均係犯刑法第268 條之圖利聚
    眾賭博罪及圖利供給賭博場所罪、及同法第266 條第1 項之
    賭博罪。被告甲○○所為，則係犯刑法第266 條第1 項前段
    之賭博罪。被告乙○○、丙○○與另案被告林金鈴間，就上
    揭圖利聚眾賭博罪及圖利供給賭博場所罪間，互有犯意聯絡
    及行為分擔，均為共同正犯（至刑法修正時，雖於第28 條
    將「正犯」之定義，由「2 人以上共同實施犯罪之行為者」
    修正為「2 人以上共同實行犯罪之行為者」，然此一修正，
    對實務上「共同正犯」之意涵不生影響，是不生新舊法比較
    之問題，應逕依現行刑法第28條規定論以共同正犯）。
  (二)檢察官起訴書雖僅記載被告乙○○、丙○○係犯刑法第266
    條第1 項之賭博罪，而未論及同法第268 條之圖利聚眾賭博
    罪及同條之圖利供給賭博場所罪，惟犯罪曾否起訴，應以起
    訴書狀所記載之被告及犯罪事實為準，不受檢察官起訴法條
    之限制。被告所涉圖利聚眾賭博罪及圖利供給賭博場所罪部
    分之事實既為起訴書所敘及，且查電子遊戲機之程式於設計
    之初即已隱含該遊戲機具有較高獲勝機率，此從經營者必須
    花費資金購買或租用遊戲機台，並提供場所擺放而仍能獲利
    即明，是該等以擺設電子遊戲機聚眾賭博或提供該賭博場所
    之行為，亦顯然同時具有營利之意圖，而顯然與刑法第268
    條所規定之犯罪構成要件相合致，應依該規定予以處罰。而
    被告乙○○、丙○○所犯之圖利聚眾賭博罪及圖利供給賭博
    場所罪，均與起訴意旨所載之賭博犯罪事實有裁判上一罪關
    係（詳下述），本院自均併以審理。
  (三)再按刑事法若干犯罪行為態樣，本質上原具有反覆、延續實
    行之特徵，立法時既予特別歸類，定為犯罪構成要件之行為
    要素，則行為人基於概括之犯意，在密切接近之一定時、地
    持續實行之複次行為，倘依社會通念，於客觀上認為符合一
    個反覆、延續性之行為觀念者，於刑法評價上，即應僅成立
    一罪。學理上所稱「集合犯」之職業性、營業性或收集性等
    具有重複特質之犯罪均屬之，例如經營、從事業務、收集、
    販賣、製造、散布等行為概念者是（最高法院95年度台上字
    第1079號判決意旨參照）。亦即，行為人自始基於一個概括
    性營利之犯意，在一段緊密相接之時間及空間內，連續數次
    供給賭博場所或聚眾賭博之行為，依社會通念，認評價為一
    罪為適當者，應認係包括一罪之「集合犯」，而以一個圖利
    供給賭場罪或圖利聚眾賭博罪論斷。本件被告乙○○、丙○○至遲自94年5 月間某日起至95年5 月10日止，日日均以犯
    罪事實欄所載之對賭方式，多次與另案被告林金鈴以址設高
    雄縣仁武鄉○○路212 號「大八電子遊藝場」聚集不特定多
    數人賭博之用，顯係基於一個概括性之營利犯意，數次提供
    賭博場所及聚眾賭博，其供給賭博場所及聚眾賭博之時間均
    緊密相接，所供給之地點亦均同一，而依社會通念，將之評
    價為一罪尚稱相當，是應包括性地以「集合犯」之概念，論
    以刑法第268 條之圖利供給賭博場所罪、及圖利聚眾賭博罪
    各一罪。
  (四)被告乙○○、丙○○所犯上揭圖利供給賭博場所罪、圖利聚
    眾賭博罪及賭博罪三罪間，係基於一犯意，達成其同一犯罪
    所為之各個舉動，應屬法律概念之一行為，其一行為觸犯上
    開三罪名，為想像競合犯，均應依刑法第55條之規定，從一
    重之圖利聚眾賭博罪處斷。
  (五)本院審酌被告乙○○及丙○○與另案被告林金鈴以便利超商
    為場所，以此提供掩護聚眾賭博財物，藉以與賭客對賭營利
    ，敗壞社會風氣，且經營時間至少長達1 年左右，現場供作
    賭具之電子遊戲機多達21台，顯見投入資本規模非小，獲利
    必定甚多，其助長人性貪慾及滋生社會問題均屬嚴重，而被
    告乙○○係本案賭博場所之實際出資者，犯罪情節與另案被
    告林金鈴相仿，較為嚴重；而被告丙○○則係以每月21,000
    元之代價受雇擔任洗分店員，情節較為輕微。被告甲○○在
    公眾得出入之場所賭博財物，有礙社會善良風俗，然賭博犯
    行性質上僅係處分自己財物，對社會所造成之危害並非直接
    、鉅大。渠三人前均未有不良前科，此有卷附台灣高等法院
    備澳前案紀錄表1 紙可稽，素行均尚稱良好，且犯後均坦認
    犯行等一切情狀，分別量處如主文所示之刑，並就被告乙○○、丙○○二人依修正前刑法第41條第1 項規定諭知易科罰
    金之折算標準，就被告甲○○則依現行刑法第42條第3 項前
    段規定，審酌其係國小畢業、現職為工、家境小康等情狀，
    諭知以新臺幣1,000 元折算一日之易服勞役折算標準，以示
    懲儆。另被告丙○○未曾因故意犯罪受有期徒刑以上刑之宣
    告，有臺灣高等法院被告前案紀錄表附卷可稽，因一時短於
    思慮、而受僱擔任洗分店員致觸刑典，其犯罪情節輕微，經
    此偵審教訓，當知所警惕，信無再犯之虞，本院認上開所宣
    告之刑，以暫不執行為適當，爰併依現行刑法第74條第1項
    第1 款之規定宣告緩刑2 年，以利自新（本件犯罪在新法施
    行前，新法施行後為緩刑之宣告者，依最高法院95年5 月23
    日95年第8 次刑事庭會議決議，逕依新法之規定予以宣告緩
    刑即可，毋庸為新舊法之比較，併予敘明）。
五、扣案之電子遊戲機共21台（含IC版共30塊）及代幣共10,510
    枚，均為當場賭博器具；賭資1,500 元係在兌換代幣籌碼處
    （店員所著供作掩護之圍裙內）查獲之財物，不問屬於被告
    所有，均應依刑法第266 條第2 項規定宣告沒收。另圍裙1
    件、電玩計分表1 張，則係被告所有供本件犯圖利聚眾賭博
    罪所用物品，依刑法第38條第1 項第2 款之規定，予以宣告
    沒收。
六、據上論斷，依刑事訴訟法第273 條之1 第1 項、第299 條第
    1 項前段、第310 條之2 、第454 條第2 項，刑法第2 條第
    1 項前段、第28條、第266 條第1 項、第2 項、第268 條、
    第55條、第38條第1 項第2 款、第42條第3 項前段、第74條
    第1 項第1 款，修正前（下同）刑法第41條第1 項前段，罰
    金罰鍰提高標準條例第1 條前段，廢止前罰金罰鍰提高標準
    條例第2 條，現行法規所定貨幣單位折算新臺幣條例第2條
    ，判決如主文。
中　　華　　民　　國　　96　　年　　1 　　月　　31　　日
                  刑事第十四庭  法　官  紀凱峰
以上正本證明與原本無異。
如不服本判決，應於收受送達後10日內向本院提出上訴書狀。
中　　華　　民　　國　　96　　年　　2 　　月　　2 　　日
 　　　　　　　　　　　　       書記官  黃進遠
附表：刑法修正施行後新舊法之比較適用
┌──┬──┬───────────────────────┬──┬────────────────────────────┐
│編號│條號│新法                                          │比較│理由                                                    │
│    │    ├───────────────────────┤    │                                                        │
│    │    │舊法                                          │結果│                                                        │
├──┼──┼───────────────────────┼──┼────────────────────────────┤
│1   │33  │新條文主刑之種類如下：                        │    │舊法第三十三條第五款規定，罰金：一元以上，修正後則提高為│
│    │    │一、死刑                                      │    │，罰金：新臺幣一千元以上，以百元計算之。罰金之定義既已修│
│    │    │二、無期徒刑                                  │    │正，法定刑為罰金者，其法定最低度罰金亦提高為新臺幣一千元│
│    │    │三、有期徒刑：二月以上，十五年以上。但遇有加減│    │，致刑度有加重之情形，不論宣告罰金與否，應依新法第二條第│
│    │    │    時，得減至二月未滿，或加至二十年。        │    │一項前段之規定，適用行為時法。（最高法院決議第三點(一)參照│
│    │    │四、拘役：一日以上，六十日未滿。但遇有加重時，│    │）。                                                    │
│    │    │    得加至一百二十日。                        │    │                                                        │
│    │    │五、罰金：新臺幣一千元以上，以百元計算之。    │    │                                                        │
│    │    ├───────────────────────┼──┤                                                        │
│    │    │舊條文主刑之種類如下：                        │ˇ  │                                                        │
│    │    │一、死刑                                      │    │                                                        │
│    │    │二、無期徒刑                                  │    │                                                        │
│    │    │三、有期徒刑：二月以上，十五年以上。但遇有加減│    │                                                        │
│    │    │    時，得減至二月未滿，或加至二十年。        │    │                                                        │
│    │    │四、拘役：一日以上，二個月未滿。但遇有加重時，│    │                                                        │
│    │    │    得加至四個月。                            │    │                                                        │
│    │    │五 罰金：一元以上。                           │    │                                                        │
├──┼──┼───────────────────────┼──┼────────────────────────────┤
│2   │41  │新條文I犯最重本刑為五年以                    │    │(一) 舊法第四十一條第一項前段規定，犯最重本刑為五年以下有 │
│    │    │   下有期徒刑以下之刑之罪，而受六個月以下有期 │    │   期徒刑以下之刑之罪，而受六個月以下有期徒刑或拘役之宣 │
│    │    │   徒刑或拘役之宣告者，得以新臺幣一千元、二千 │    │   告，因身體、教育、職業、家庭之關係或其他正當事由，執 │
│    │    │   元或三千元折算一日，易科罰金。但確因不執行 │    │   行顯有困難者，得以一元以上三元以下折算一日，易科罰金 │
│    │    │   所宣告之刑，難收矯正之效，或難以維持法秩序 │    │   （依罰金罰鍰提高標準條例廢止前第二條規定，就其原定數 │
│    │    │   者，不在此限。                             │    │   額提高為一百倍折算一日，即銀元一百、二百、三百元折算 │
│    │    │II 前項規定於數罪併罰，其應執行之刑未逾六月者 │    │   一日，換算成新台幣即三百、六百、九百元折算一日）。修 │
│    │    │   ，亦適用之。                               │    │   正後則提高為以新台幣一千、二千、三千元折算一日，比較 │
│    │    ├───────────────────────┼──┤   新舊法之適用結果，以修正前之規定，較有利於行為人，應 │
│    │    │舊條文I犯最重本刑為五年以                    │ˇ  │   新刑法第二條第一項之規定，應適用修正前之規定。（最高 │
│    │    │   下有期徒刑以下之刑之罪，而受六個月以下有期 │    │   法院決議第三點(一)參照）。                             │
│    │    │   徒刑或拘役之宣告，因身體、教育、職業、家庭 │    │(二) 新法施行前犯併合處罰數罪中之一罪，且該數罪均該當刑法 │
│    │    │   之關係或其他正當事由，執行顯有困難者，得以 │    │   第四十一條第一項得易科罰金之規定者，其新舊法之適用： │
│    │    │   一元以上三元以下折算一日，易科罰金。       │    │   新刑法施行法第三條之一第三項規定，於九十四年七月一日 │
│    │    │   但確因不執行所宣告之刑，難收矯正之效，或難 │    │   刑法修正施行前犯併合處罰數罪中之一罪，且該數罪均符合 │
│    │    │   以維持法秩序，不在此限。                   │    │   第四十一條第一項得易科罰金之規定者，適用九十年一月四 │
│    │    │Π 併合處罰之數罪，均有前項情形，其應執行之刑 │    │   日修正之刑法第四十一條第二項規定，即適用舊法第四十一 │
│    │    │   逾六月者，亦同。                           │    │   條第二項之規定（即應執行之刑逾六月者，應得易科罰金） │
│    │    │                                              │    │   ，以利受刑人。                                       │
└──┴──┴───────────────────────┴──┴────────────────────────────┘
附錄：
中華民國刑法第266條
在公共場所或公眾得出入之場所賭博財物者，處1 千元以下罰金
。但以供人暫時娛樂之物為賭者，不在此限。
當場賭博之器具與在賭檯或兌換籌碼處之財物，不問屬於犯人與
否，沒收之。
中華民國刑法第268條
意圖營利，供給賭博場所或聚眾賭博者，處 3 年以下有期徒刑，
得併科3 千元以下罰金。
